【裁判字號】    99,台上,1501
【裁判日期】    990311
【裁判案由】    妨害性自主
【裁判全文】
最高法院刑事判決            九十九年度台上字第一五０一號
上  訴  人  甲○○
上列上訴人因妨害性自主案件，不服台灣高等法院台南分院中華
民國九十八年十二月三十日第二審更審判決（九十八年度重上更
(三)字第三三０號，起訴案號：台灣台南地方法院檢察署九十二年
度偵字第一０八六五號），提起上訴，本院判決如下：
    主  文
上訴駁回。
    理  由
按刑事訴訟法第三百七十七條規定：上訴於第三審法院，非以判
決違背法令為理由不得為之；是提起第三審上訴，應以原判決違
背法令為理由，係屬法定要件；如果上訴理由書狀並未依據卷內
訴訟資料具體指摘原判決不適用何種法則或如何適用不當，或所
指摘原判決違法情事顯與法律規定得為第三審上訴理由之違法情
形不相適合時，均應認其上訴為違背法律上之程式，予以駁回。
本件原判決撤銷第一審之科刑判決，改判論處上訴人甲○○攜帶
兇器對於女子以強暴、脅迫而為性交罪刑（處有期徒刑九年，並
於刑前施以強制治療處分，扣案之瑞士刀一把沒收；至移送併辦
部分，退回台灣高雄地方法院檢察署檢察官另行偵辦），已詳敘
其調查證據之結果及證據取捨並認定事實之理由；所為論斷，均
有卷存證據資料可資覆按。從形式上觀察，原判決並無違背法令
之情形。上訴人之上訴意旨略稱：(一)被害人Ａ女（民國七十三年
出生，姓名及住所均詳卷）及證人馮○○於警詢中之陳述均屬被
告以外之人於審判外之陳述，且各該陳述並無刑事訴訟法第一百
五十九條之一至之五規定得作為證據之例外情形，依同法第一百
五十九條第一項之規定，應無證據能力。原判決僅以上訴人已於
審理程序中滿足對Ａ女及馮○○之交互詰問權行使，認定彼等於
警詢中之陳述有證據能力，進而影響本案事實之認定，有判決理
由不備與適用法則不當之違法。(二)原判決以Ａ女之陳述，佐以財
團法人奇美醫院（下稱奇美醫院）診斷證明書、內政部警政署刑
事警察局（下稱刑事警察局）鑑驗書、馮○○之陳述等間接證據
而認定上訴人之犯罪事實。惟上開診斷證明書、鑑驗書僅得證明
上訴人與Ａ女曾發生性行為，無法證明上訴人確有以強暴、脅迫
之方法對Ａ女為性交。又馮○○係Ａ女之友人，依經驗法則，彼
之證言應會傾向配合Ａ女所為不利於上訴人之陳述。Ａ女與馮○
○於偵查中及審判時之陳述之證明力應甚薄弱，得否互為補強而
達無合理懷疑之有罪確信，尚屬有疑。原判決有違背證據法則及
經驗法則之瑕疵等語。
惟查：原判決依憑上訴人之部分供述，證人即被害人Ａ女及證人
馮○○之證詞，卷附奇美醫院受理性侵害事件驗傷診斷書、刑事
警察局刑醫字第0920051338號鑑驗書（內容為：由STR型別檢測
結果，不排除Ａ女陰道棉棒精子細胞層之DNA混有上訴人之DNA）
、案發時Ａ女與馮○○間行動電話之通聯紀錄、上訴人之警詢筆
錄錄音譯文及勘驗筆錄暨扣案之瑞士刀等各項證據資料，於理由
欄詳敘認定上訴人有原判決事實欄所載，於九十二年二月二十七
日晚上，駕駛汽車搭載Ａ女至台南縣新化鎮「○○○○○廟」廣
場，在汽車內持其所有之瑞士刀一把，對Ａ女施以強暴、脅迫，
而以其性器進入Ａ女之性器為性交犯行之理由；對於上訴人否認
犯罪所辯：其與Ａ女係在你情我願之情形下發生性行為，其並無
持刀亦無施以強暴、脅迫或違反Ａ女意願之方法云云，認如何與
事實不符而非可採等情，詳予指駁。另敘明Ａ女證述「彼於遭侵
害前確曾要求上訴人戴保險套」及奇美醫院專用病情摘要所載「
病人（指Ａ女，下同）左手食指之傷痕，不知為何所傷，而病人
也不知（為）何及（在）何情況下得到這傷痕」、「病人自訴不
知傷口為何所傷」等情，如何不足執為上訴人有利之認定；並依
據行政院衛生署嘉南療養院嘉南般字第0940004991號函附鑑定報
告書之鑑定結果，說明如何認定上訴人有施以強制治療之必要；
以及本件何以無再送請其他機關鑑定之必要等理由（見原判決理
由欄乙之二、四）。經核原判決採證認事並無違反經驗法則、論
理法則、證據法則，亦無判決理由不備、理由矛盾、不適用法則
或適用法則不當之違誤。上訴意旨(二)就原審採證認事之適法職權
行使及原判決已明白論斷之事項，重為事實上之爭執，難認係適
法之第三審上訴理由。又被告以外之人於審判外之言詞或書面陳
述，除法律有規定者外，不得作為證據，刑事訴訟法第一百五十
九條第一項定有明文。而所謂法律有規定者，包括同法第一百五
十九條之一至之五所規定傳聞證據具有證據能力之例外情形。故
如欲採被告以外之人於審判外之言詞（例如：警詢中之言詞）為
證據時，必須符合法律所規定之例外情形，方得認其審判外之陳
述有證據能力。原判決未敘明Ａ女及馮○○於警詢時之陳述符合
傳聞證據例外情況之理由，僅執彼等已於法院審理時，以證人身
分經交互詰問，遂謂彼等於警詢時之陳述當然具有證據能力，所
持見解，尚有未洽。然原判決並非單採Ａ女及馮○○於警詢時之
陳述，作為認定上訴人本件犯罪之唯一依據；除去此部分供述證
據，依Ａ女及馮○○於檢察官偵查中及第一審審理時之證詞，仍
應為同一事實之認定，即於判決結果並無影響，自不得執為上訴
第三審之合法理由。上訴意旨(一)及其他上訴意旨所指各節，顯非
依據
卷內訴訟資料具體指摘原判決有何違背法令之情形，核與法律規
定得為第三審上訴理由之違法情形不相適合。應認上訴人之上訴
為違背法律上之程式，予以駁回。
據上論結，應依刑事訴訟法第三百九十五條前段，判決如主文。
中    華    民    國  九十九  年    三    月    十一  日
                      最高法院刑事第七庭
                          審判長法官  林  永  茂
                                法官  蘇  振  堂
                                法官  蕭  仰  歸
                                法官  林  立  華
                                法官  蔡  彩  貞
本件正本證明與原本無異
                                      書  記  官
中    華    民    國  九十九  年    三    月   十五   日
                                                      v

司法院資訊處製作；財團法人民間司法改革基金會備份。
